【裁判字號】    96,訴,1218
【裁判日期】    970508
【裁判案由】    偽造有價證券等
【裁判全文】
臺灣臺南地方法院刑事判決              96年度訴字第1218號
公  訴  人  臺灣臺南地方法院檢察署檢察官
被      告  丙○○
                    現於臺灣高雄第二監獄執行
上列被告因偽造有價證券等案件，經檢察官提起公訴（96年度偵
字第7136號），本院判決如下：
    主  文
丙○○無罪。
    理  由
一、公訴意旨略以：甲○○、丙○○及丁○○（另案由臺灣高等
    法院高雄分院審理）共同基於行使偽造信用卡、行使偽造私
    文書及詐欺取財之犯意聯絡，由丁○○於96年4月間某日在
    臺北地區交付如附表一所示之偽造信用卡4張予丙○○，再
    由丙○○交付該4張偽造信用卡予甲○○，並由甲○○分別
    在偽造之信用卡上偽簽「Herry」及「Arron」等署押備用，
    復於附表所示之時間、地點，持偽造之信用卡刷卡購物，致
    使新光三越百貨股份有限公司（下稱新光三越公司）台中中
    港店及台南西門店之店員分別陷於錯誤，而交付甲○○所購
    買之商品，足以生損害於新光三越公司。嗣因甲○○持偽造
    信用卡在附表二編號10所示之時間、地點向店員王瑾瑜購買
    皮包，於尚未在簽帳單上簽名及取得財物前，經帳務人員發
    現其持用之信用卡係偽卡，而報警當場查獲，並扣得偽造信
    用卡4張，因認被告甲○○及丙○○共犯刑法第201條之1第2
    項之行使偽造信用卡、同法第216條、第210條之行使偽造私
    文書及同法第339條第1項之詐欺取財、第339條第3項之詐欺
    取財未遂等罪嫌。
二、按犯罪事實應依證據認定之，無證據不得認定其犯罪事實，
    刑事訴訟法第154條第2項定有明文。次按認定不利於被告之
    事實，須依積極證據，苟積極證據不足為不利於被告事實之
    認定，即應為有利於被告之認定，更不必有何有利之證據；
    且刑事訴訟法上所謂認定犯罪事實之證據，係指足以認定被
    告確有犯罪之積極證據而言，該項證據自需適合於被告犯罪
    事實之認定，始得採為斷罪資料；如未能發現相當證據，或
    證據不足以證明，自不能以推測或擬制之方法，以為裁判之
    基礎；又刑事訴訟法第161條第1項規定檢察官就被告犯罪事
    實，應負舉證責任，並指出證明之方法，故檢察官對於起訴
    之犯罪事實，應負提出證據及說服之實質舉證責任，倘其所
    提出之證據，不足為被告有罪之積極證明，或其闡明之證明
    方法，無從說服法官以形成被告有罪之心證，基於無罪推定
    之原則，自應為被告無罪判決之諭知，此有最高法院30年上
    字第816號、29年上字第3150號及92年台上字第128號等判例
    意旨可資參照。
三、本件公訴人認被告丙○○與同案被告甲○○共同涉犯行使偽
    造信用卡、行使偽造私文書及詐欺取財既遂、未遂等罪嫌，
    係以被告甲○○及丙○○二人之供述、證人王雅弘、吳幸勳
    及王瑾瑜之證述，及扣案之信用卡、簽帳單、聯合信用卡處
    理中心刷卡資料單等事證為其論據。然查：
  (一)證人王雅弘為聯合信用卡處理中心助理專員，其證述：扣案
    之4張信用卡雷射標籤係以浮貼方式處理，且背面簽名欄無
    水波紋暗記，經其鑑識後，確認4張信用卡均是偽造之信用
    卡等語，係關於扣案之信用卡為偽造之事實。證人吳幸勳及
    王瑾瑜均為新光三越公司台南西門店之店員，二人於警詢證
    述內容，係關於同案被告甲○○持偽造信用卡在其負責之專
    櫃刷卡購物得手或未遂之經過。扣案之信用卡、簽帳單及聯
    合信用卡處理中心刷卡資料單等資料，足以佐證同案被告甲○○確有持偽造信用卡，於附表二所示時間及地點刷卡購物
    之事實。是以，上開事證固足認定同案被告甲○○持偽造信
    用卡於上揭時、地刷卡消費之事實，但不足佐證被告丙○○
    是否與被告甲○○共犯本案之事證。
  (二)同案被告甲○○雖於警詢時供稱：我於96年4月25日下午17
    時35分開始持偽造信用卡至台中新光三越台中分公司購買物
    品，‧‧，另在台中廣三崇光百貨刷卡210,820元，96年4月
    26 日下午14時30分在台南市新光三越百貨西門店專櫃購物
    時，被警察查獲，‧‧。都是丙○○開車載我四處去盜刷，
    ‧，我盜刷的物品均被丙○○拿走放在他駕駛的自小客車。
    我受僱於丙○○，4張偽造信用卡是丙○○在96年4月25日上
    午11 時在他駕駛的車上交給我的，丙○○交給我的偽卡，
    是向屏東林邊一名邱姓男子購買的等語。復於偵查中供稱：
    4張信用卡是丙○○在96年4月25日上午11時，在台中他所駕
    駛之7B-0783號自小客車上交給我的，‧‧。我有持該4張信
    用卡刷卡購物，與我同行之人是丙○○，丙○○開車載我到
    處刷卡購物，丙○○在車上接應。4張信用卡姓名欄是空白
    ，所以我隨便捏造姓名簽上去，再持卡刷卡購物。盜刷購得
    之物品在丙○○那裡等語。惟據證人丁○○於本院審理時檢
    視前開扣案之信用卡後證稱：（在另案信用卡盜刷的集團裡
    面）我負責偽造，丙○○找車手，我將卡做好，就交給丙○○。我提供的信用卡字體有突出，這4張扣案信用卡字體是
    印刷的。這4 張信用卡不是我提供的，但是我曾經在我自己
    的案子有被扣到丙○○拿給我的信用卡，比較像這4張。我
    有問丙○○這扣案的信用卡是哪裡來的，丙○○說是甲○○
    交給他的。另外我在4月20日（按96年4月20日）那天在小港
    機場的麥當勞會合時，甲○○有在車上表示有其他的人在做
    這類的偽卡等語。亦即，證人丁○○除否認製造扣案之4張
    信用卡，另證述被告甲○○曾交付類似扣案之偽造信用卡予
    被告丙○○之情。則扣案之4張信用卡是否確為證人丁○○
    製造，並交予被告丙○○轉交同案被告甲○○使用乙節，尚
    非無疑。另參照高雄市政府警察局刑事警察大隊96年11月4
    日函送甲○○、丙○○、丁○○三人通訊監察書暨譯文表（
    本院通訊譯文卷）顯示之訊息，丙○○於96年4月25日下午
    17時7分至21時6分許與丁○○及陳董之男子有多次通話紀錄
    ，手機訊號基地台位置在台北縣三重市○○街106號7樓、台
    北縣三重市○○街112-115號、台北縣三重市○○街34號7樓
    及台北縣三重市○○○路68號12樓，均為台北縣三重地區；
    於96年4月26日8時39時許至14時20分許，與丁○○、姪子、
    女友及斌仔等人有通話紀錄，手機訊號之基地台位置為台北
    縣三重市○○街106號7樓、台北縣三重市○○街112-115號
    桃園縣力行路5號（參見上開卷第129-133頁），顯然，被告
    丙○○自96年4月25日下午17時許至96年4月26日下午14時
    20分止，均在台北縣或桃園縣一帶活動，自不可能開車搭載
    甲○○前往台中及台南刷卡消費。被告甲○○上開供述內容
    ，顯與事實有不符之處，不足採信。
  (三)另被告丙○○於偵查中對於檢察官詢問「是否有交給甲○○
    4張偽造信用卡」乙事，雖答稱：有，（4張偽造信用卡來源
    ）丁○○拿給我的。‧‧丁○○告訴我有4張偽造信用卡要
    去買東西，要我開車載他及甲○○3人一起去新光三越新天
    地（即新光三越公司位於台南西門路之分店）買東西等語。
    惟其於本院準備程序及審理時，已解釋當時誤以為檢察官是
    詢問96年4月20日與丁○○、甲○○一同到台南刷卡消費之
    事，不知是詢問本案犯罪事實。經本院勘驗被告丙○○於96
    年8月7日偵訊內容，並逐字記載譯文（參見本院卷附譯文）
    ，被告於偵訊中除供述上開內容，另提及：記得有在台南消
    費，但不記得有無在台中消費，之後回答有在台中下交流道
    ，沒有去台中消費，‧‧好像買的是萬寶龍的筆，2萬多，
    我記得是這樣等語。由被告偵訊時坦承與同案被告甲○○共
    同刷卡購物地點為台南，購買物品為萬寶龍牌名筆等細節，
    核與被告庭呈臺灣高雄地方法院檢察署96偵字第2962 7號起
    訴書附表編號68、69及70關於「丁○○偽造國外之信用卡後
    ，夥同丙○○找來車手甲○○，於96年4月20日在台南地區
    之大億麗緻酒店、文寶房名店及伊莎貝爾台南西門店等處刷
    卡消費之記載內容，大致相符，但與本案如附表二所示甲○○另有在台中地區刷卡消費，且在新光三越公司台南西門店
    消費物品均為皮包，並無名筆之事實均不相吻合。再參照本
    院通訊譯文卷宗第92-97頁譯文內容，被告丙○○於96年4月
    19 日21時04分以電話聯絡甲○○明日下午（即96年4月20日
    ）出去後；於96年4月20日15時43分以電話聯絡丁○○並相
    約在小港的麥當勞碰面，及前往台南之事（此時丙○○手機
    訊號之基地台位置在台南縣新營市○○路○段937號5樓）；
    於96年4月20日23時18分與女友聯絡雜事（此時丙○○手機
    訊號之基地台位置已為台中市○○區○○里○○路○段800號
    ）；於96年4月21日1時23分以電話告知女友快到家了（丙○○手機訊號之基地台位置為台北縣三重市○○○路68號12樓
    ），顯與被告供稱：於96年4月20日與甲○○及丁○○三人
    在高雄會合後，共同前往台南地區持偽造信用卡消費，之後
    就直接返回台北等語相符，而非虛構之情。由被告於96年4
    月20日確夥同甲○○及丁○○共同前往台南持偽造信用卡消
    費，該次犯罪行為之時間與本件同案被告甲○○犯罪時間僅
    相差6日，地點又同在台南，則被告偵訊時誤會檢察官詢問
    之犯罪事實係96年4月20日之事，而供述上情，與事實相符
    ，而可採信。
  (四)另參以，甲○○於96年4月26日因持偽卡消費為警查獲，經
    檢察官訊問並諭知以2萬元交保後，其並未聯絡被告丙○○
    辦理交保事宜，係聯絡不詳姓名年籍之男子籌錢辦理交保事
    宜（參見本院通訊譯文卷第10頁之譯文）。而被告丙○○於
    96年4月28日9時22分撥打甲○○持用之00000000 00號行動
    電話與之通話內容（按丙○○自96年4月27日上午8時39 分
    許即開始以行動電話聯絡甲○○多次，均未接通），並未詢
    問同案被告甲○○96年4月25日及96年4月26日刷卡消費細節
    ，或未接聽電話原因，係詢問甲○○有無給付租金予房東（
    按被告丙○○為甲○○安排租屋事宜）。甲○○於電話中亦
    未提前一日持偽卡消費被警察查獲及交保之事，僅抱怨房間
    沒有電風扇、沒有冷氣，不通風等語。按被告甲○○果係因
    持用被告丙○○交付之偽造信用卡，而為警查獲，理應聯絡
    上游之被告丙○○為其辦理交保事宜，或於案發後首次與被
    告丙○○取得聯繫時，立即告知上情，而被告丙○○發現甲○○失聯後，亦應急於詢問其行蹤或消費細節，何以二人案
    發後首次通話內容均隻字未提及此事，顯不合常理。又依被
    告甲○○96年4月25日至96年4月27日通訊監察譯文內容及手
    機訊號移動位置，除足知其前往台中及台南持偽卡刷卡消費
    之事實外，其為警查獲前，刷卡消費之行動顯有受上開為其
    籌錢辦理交保事宜之不詳姓名男子指揮之情（參見上開卷第
    3-9頁譯文），但該不詳姓名男子與被告丙○○或證人丁○○均無互相通聯之紀錄。綜合上情研判，被告甲○○所犯本
    案之共犯，顯不能排除係該不詳男子，而非被告丙○○之可
    能。
四、綜上調查，本件被告丙○○是否與同案被告甲○○共犯持扣
    案之偽造信用卡刷卡消費及詐取財物之事實，因同案被告甲○○供述內容，顯與事實不符，不足採信。而被告丙○○於
    偵查中之供述內容，係誤認檢察官詢問96年4月20日刷卡之
    事，而為之供述，難認其已自白本案犯行之情，及其餘事證
    僅足佐證同案被告甲○○之犯行，尚不足認定被告丙○○有
    為本案之犯行，此外，復查無其他積極證據足資認定被告丙○○有何公訴人所指犯行，自不能證明被告犯罪，應為被告
    無罪之諭知。
據上論斷，應依刑事訴訟法第306條、第301條第1項，判決如主
文。
本案經檢察官乙○○到庭執行職務。
中    華    民    國    97    年    5     月    8     日
                  刑事第四庭  審判長法  官  鄭文祺
                                    法  官  黃翰義
                                    法  官  許蕙蘭
以上正本證明與原本無異。
如不服本判決應於收受本判後10日內向本院提出上訴書狀，並應
敘述具體理由。如未敘述上訴理由者，應於上訴期間屆滿後20日
內向本院補提理由書狀（均須按他造當事人之人數附繕本）「切
勿逕送上級法院」。
                                    書記官  郭勝華
中    華    民    國    97    年    5     月    8     日
  附表一
 ┌──┬──────┬──────────┬──────┐
 │編號│ 發卡銀行   │       卡號         │ 備註       │
 ├──┼──────┼──────────┼──────┤
 │  1 │HSBC        │0000 0000 0000 0000 │無刷卡紀錄  │
 ├──┼──────┼──────────┼──────┤
 │  2 │PIRAEUS BANK│0000 0000 0000 0000 │刷卡成功1筆 │
 ├──┼──────┼──────────┼──────┤
 │  3 │PBS         │0000 0000 0000 0000 │刷卡成功4筆 │
 ├──┼──────┼──────────┼──────┤
 │  4 │Nationwide  │0000 0000 0000 0000 │刷卡成功1筆 │
 └──┴──────┴──────────┴──────┘
  附表二
 ┌──┬──────┬───────────┬────┬──────────┬───┐
 │編號│  時間      │  地點及購買物品      │ 金額   │    持用卡號        │ 備註 │
 ├──┼──────┼───────────┼────┼──────────┼───┤
 │  1 │95年4月25日 │台中新光三越中港店    │75,050  │ 0000-0000-0000-0000│未刷過│
 │    │17:35:10    │購買物品不明          │        │                    │      │
 ├──┼──────┼───────────┼────┼──────────┼───┤
 │  2 │96年4月25日 │同上                  │75,050  │      同上          │  刷過│
 │    │17:46:30    │Marc Jacobs牌皮包1個  │        │                    │      │
 ├──┼──────┼───────────┼────┼──────────┼───┤
 │  3 │96年4月25日 │同上                  │47,300  │      同上          │  刷過│
 │    │17:58:00    │克麗斯汀迪奧牌皮包1個 │        │                    │      │
 ├──┼──────┼───────────┼────┼──────────┼───┤
 │  4 │96年4月25日 │同上                  │38,760  │      同上          │  刷過│
 │    │18:26:10    │TOD'S牌女用皮包1個    │        │                    │      │
 ├──┼──────┼───────────┼────┼──────────┼───┤
 │  5 │96年4月25日 │同上                  │101,100 │      同上          │  刷過│
 │    │18:31:30    │寶格麗牌手錶1只       │        │                    │      │
 ├──┼──────┼───────────┼────┼──────────┼───┤
 │  6 │96年4月25日 │台中廣三SOGO          │132,000 │      同上          │未刷過│
 │    │19:32:00    │購買物品不明          │        │                    │      │
 ├──┼──────┼───────────┼────┼──────────┼───┤
 │  7 │96年4月25日 │同上                  │132,000 │      同上          │未刷過│
 │    │19:36:38    │購買物品不明          │        │                    │      │
 ├──┼──────┼───────────┼────┼──────────┼───┤
 │  8 │96年4月25日 │同上                  │49,600  │      同上          │未刷過│
 │    │19:40:10    │購買物品不明          │        │                    │      │
 ├──┼──────┼───────────┼────┼──────────┼───┤
 │  9 │96年4月26日 │台南新光三越西門店    │70,250  │0000-0000-0000-0000 │  刷過│
 │    │13:56:00    │GUCCI牌皮包2個        │        │                    │      │
 ├──┼──────┼───────────┼────┼──────────┼───┤
 │  10│96年4月26日 │同上                  │88,400  │0000-0000-0000-0000 │  刷過│
 │    │14:28:00    │LV牌包包2個           │        │                    │      │
 └──┴──────┴───────────┴────┴──────────┴───┘


司法院資訊處製作；財團法人民間司法改革基金會備份。
